【裁判字號】    91,易,1276
【裁判日期】    920210
【裁判案由】    過失傷害
【裁判全文】
臺灣臺北地方法院刑事判決                        九十一年度易字第一二七六號
    公  訴  人  臺灣臺北地方法院檢察署檢察官
    被      告  乙○○  男  六.
右列被告因過失傷害案件，經檢察官聲請簡易判決處刑（九十一年度偵字第五五七五
號），本院改適用通常程序，判決如左：
    主      文
乙○○傷害人之身體，處拘役拾日，如易科罰金，以佰元折算壹日。
    事      實
一、乙○○於民國九十年十一月二十七日下午七時許，在臺北市信義區○○○路○段
    一之六號前，見鍾仰麒在該址二樓其住處外牆裝設廣告招牌，乃趨前阻止，雙方
    並因此發生口角。詎乙○○明知鍾仰麒站立在距地面約二公尺高之施工樓梯上從
    事廣告招牌之鐵架焊接工作，若搖晃該樓梯，有使之碰觸高溫焊條、鐵架或跌落
    地面而受傷之虞，竟不顧及此，為阻止鍾仰麒繼續施工，以動手猛力搖晃該施工
    樓梯之強暴手段，妨害鍾仰麒行使施工之權利，致其重心不穩，右手碰觸高溫之
    鐵架，並由自高處跳下樓梯，而受有右手掌燙傷二處（分別為三公分乘以一公分
    、二公分乘以二公分）及右足（聲請簡易判決處刑書誤載為左足）扭傷之傷害。
二、案經被害人鍾仰麒訴由臺灣臺北地方法院檢察署檢察官偵查後聲請簡易判決處刑
    ，本院改適用通常程序審理。
    理      由
一、訊據被告乙○○固坦承有於右揭時、地阻止告訴人鍾仰麒施工之行為，惟矢口否
    認有何犯行，辯稱：伊當時僅係大聲出言制止告訴人在其住處牆面裝設招牌，並
    無動手搖晃樓梯之行為，係告訴人自行跳下，手拿施工工具並口出穢言，且當時
    在場之戊○○對伊出言恐嚇，伊有報警處理云云。經查，右開犯罪事實迭經告訴
    人於檢察官偵查、本院訊問中指訴綦詳，核與現場目擊證人丙○○於檢察官偵查
    中證稱：「有見到乙○○搖鍾（按即告訴人鍾仰麒）的樓梯，是乙○○搖，鍾跳
    下來」、於本院訊問中結證稱：「被告就跑下來，我一直覺得被告很兇，我們就
    想說趕快做完趕快回家，我們就繼續焊接，被告就跑過來搖己○○的梯子，當時
    搖的很大力，當時己○○在一樓的上方焊接，我就跳下來，結果己○○也跳下來
    ，當時聲音很大，我們站在上面就在看，我只是要扶著鐵架，看著己○○在焊接
    ，當時被告搖梯子的時候，我就下來了」、「我看到鍾仰麒是跌落下來的，可能
    是沒有踩穩，我不覺得他是很順的爬下來的，我覺得他是摔下來的」、「鍾仰麒
    的手有受傷，當天晚上我就知道鍾仰麒的手有受傷，．．．鍾仰麒受的是燙傷，
    我有看到鍾仰麒的手，而且有看到手上有傷，有紅腫，紅腫的面積約不到三公分
    左右」，及證人戊○○於本院訊問中證述：「．．．他們在罵，我才出去看的，
    就是一直罵，就吵起來了，我看到被告在搖鍾仰麒的梯子，我出去看的時候，己○○還在梯子上面，丙○○在另外一邊．．．」、「我聽到被告很大聲在罵，我
    就出去，然後被告就出手去搖梯子，鍾仰麒就跳下來」、「我看到鍾仰麒的手有
    燙傷的痕跡，但我不確定是哪隻手，還有鍾仰麒走路的時候有一擺一擺的」、「
    是灼傷，但我不確定是燙傷，手紅腫略有破皮，一看就知道絕對是新傷，從傷口
    的結疤的經驗就可以看的出來，不具醫學經驗的人都可以分辨」情節大致相符。
    而告訴人確受有右手掌燙傷二處（分別為三公分乘以一公分、二公分乘以二公分
    ）及右足扭傷之傷害，亦有臺北市立仁愛醫院診斷證明書二紙附卷可稽。參以被
    告自承斯時有大聲阻止告訴人施工乙節，堪信告訴人指訴非虛。至被告所舉證人
    甲○○雖於檢察官偵查及本院訊問中證稱：被告當時未搖晃告訴人之樓梯云云。
    然查，被告與證人甲○○係叔姪之至親關係，為渠等所共認，所言難免偏頗，已
    難盡信；且證人甲○○證稱：告訴人自樓梯上衝下來追打被告乙情，亦與被告供
    詞不符；再證人丁○○於本院訊問中證稱：「當時我要下樓買東西，我就看到被
    告在警衛室打電話要報警，我問被告什麼事情，被告說有人在他們牆壁裝設招牌
    」、「（本院問：被告有無跟你說，他當時為何要報警？）說他家牆壁被別人裝
    設廣告招牌」等語，則被告若果真遭告訴人追打或遭證人戊○○出言恐嚇，何以
    經證人丁○○詢問時未言及此事，僅稱牆壁遭人裝設招牌一事，益徵證人甲○○
    證稱「告訴人追打被告」、「戊○○出言恐嚇被告」云云，係迴護被告之詞，其
    證詞自不足採為有利被告之認定。綜上，被告所辯為事後圖卸之詞，要難採信，
    其犯行應堪認定。
二、核被告所為，係犯刑法第二百七十七條第一項傷害罪、第三百零四條第一項強制
    罪。公訴人雖認被告所為係犯同法第二百八十四條第一項前段過失傷害罪嫌云云
    。惟按，行為人對於構成犯罪之事實，預見其發生而其發生並不違背其本意者，
    以故意論，刑法第十三條第二項定有明文，此即學說上所稱之「未必故意」或「
    間接故意」。而刑法上過失犯之成立，應以不注意於可以預知之事實為要件，若
    對於構成犯罪之事實，已預見其能發生，又無確信其不能發生之情形，係故意而
    非過失（最高法院二十年非字第四十號判例參照）。查站立於二公尺高之施工樓
    梯上從事高溫焊接工作，若有搖晃，極易搖晃而碰觸高溫鐵條或跌落而受傷，此
    眾所週知之理，被告自難諉稱不知，其於阻止告訴人繼續施工而搖晃樓梯時，顯
    已預見告訴人可能因此受傷，竟猶悍然為之，應屬「間接故意」之範疇，自不得
    謂係過失。公訴人認被告所為係過失傷害，容有未當，惟因二者基本社會事實同
    一，爰依法變更起訴法條。被告一行為觸犯上開二罪名，為想像競合犯，應依刑
    法第五十五條規定從一重之傷害罪處斷。公訴人雖未就被告所涉強制犯行起訴，
    然該部分與已起訴（聲請簡易判決處刑）部分，有想像競合犯之裁判上一罪關係
    ，為起訴（聲請簡易判決處刑）效力所及，本院自得併予審理。爰審酌被告係為
    阻止告訴人於其牆面上施工而為本件犯行，惡性非大，且告訴人所受傷害尚屬輕
    微，惟被告犯後飾詞否認犯行，顯無悔意，及其犯罪之動機、目的、手段等一切
    情狀，量處如主文所示之刑，並諭知易科罰金之折算標準。
據上論斷，應依刑事訴訟法第四百五十二條、第二百九十九條第一項前段、第三百條
，刑法第二百七十七條第一項、第三百零四條第一項、第五十五條、第四十一條第一
項，罰金罰鍰提高標準條例第一條前段、第二條，判決如主文。
本案經檢察官黃立維到庭執行職務
中      華      民      國    九十二    年      二      月      十      日
                                      臺灣臺北地方法院刑事第八庭
                                          法  官  宋  松  璟
右正本證明與原本無異。
如不服本判決，應於判決送達後十日內向本院提出上訴狀(應抄附繕本)。告訴人
或被害人如對於本判決不服者，應具備理由請求檢察官上訴，其上訴期間之計算
係以檢察官收受判決正本之日期為準。
                                          書記官  楊  文  祥
中      華      民      國    九十二    年      二      月      十      日
附錄法條
中華民國刑法第二百七十七條
 (普通傷害罪)
傷害人之身體或健康者，處三年以下有期徒刑、拘役或一千元以下罰金。
犯前項之罪因而致人於死者，處無期徒刑或七年以上有期徒刑；致重傷者，處三年以
上十年以下有期徒刑。
中華民國刑法第三百零四條
 (強制罪)
以強暴、脅迫使人行無義務之事或妨害人行使權利者，處三年以下有期徒刑、拘役或
三百元以下罰金。
前項之未遂犯罰之。


司法院資訊處製作；財團法人民間司法改革基金會備份。
